【裁判字號】    92,交聲,1064
【裁判日期】    921027
【裁判案由】    違反道路交通管理處罰條例聲明異議
【裁判全文】
臺灣臺北地方法院交通事件裁定                  九十二年度交聲字第一六四號
    異議人即
    受處分人  甲○○
右列受處分人因違反道路交通管理處罰條例案件，對於臺北市交通事件裁決所中華民
國九十二年八月十九日所為之處分（原處分案號：北市裁三字第裁二二︱ＡＭ三四
七六七五號），聲明異議，本院裁定如左：
    主  文
原處分撤銷。
甲○○不罰。
    理  由
一、按法院受理交通事件，準用刑事訴訟法之規定，道路交通管理處罰條例第八十九
    條前段定有明文，是最高法院七十六年台上字第四九八六號判例「認定犯罪事實
    所憑之證據，雖不以直接證據為限，間接證據亦包括在內，然而無論直接證據或
    間接證據，其為訴訟上之證明，須於通常一般之人均不致有所懷疑，而得確信其
    為真實之程度者，始得據為有罪之認定，倘其證明尚未達到此一程度，而有合理
    之懷疑存在而無從使事實審法院得有罪之確信時，即應由法院為諭知被告無罪之
    判決。」所揭示刑事訴訟法上法院認定事實之最重要原則之一－即認定被告有罪
    ，就該有罪事實不能有任何之合理懷疑存在（beyond the reasonable doubt ）
    之原則於法院審理行為人違反道路交通管理處罰條例案件時，當有其適用，易言
    之，法院於審理行為人違反道路交通管理處罰條例案件，當踐行完畢調查證據之
    程序後，為事實之認定時，如就原處分機關所認定之行為人違規之事實仍有合理
    之訴訟上懷疑，而無法百分之百確信行為人確有該當於道路交通管理處罰條例各
    該處罰條文之構成要件事實時，此際即應依訴訟上之待證事實「倘有懷疑，則從
    被告之利益作解釋」（in dubi opro reo）之證據法則，作對受處分人有利之認
    定。
二、本件原處分機關認主張：受處分人即異議人甲○○所有之車號ＢＦＳ－一○一號
    重型機車，於民國（下同）九十二年七月十一日十時三十分許，在臺北市○○○
    路○段，經臺北市政府警察局中山分局舉發機車行駛禁行車道違規；受處分人對
    原舉發有疑義，經調查後，仍依採證照片及原舉發單位意見，依違反道路交通管
    理處罰條例第四十五條第十三款規定，裁處罰鍰新台幣六百元，並依同條例第六
    十三條第一項第一款規定，記違規點數一點。
三、受處分人具狀否認有前開違規行為，辯稱：伊之機車並未行駛於禁行車道上，該
    採證照片有攝影角度上之視差，使伊之機車看似有違規之情形云云。經本院檢視
    本件舉發照片，發現受處分人之機車後輪僅係壓於禁型機車之白線上，並非於禁
    行機車之車道上行駛，故舉發單位及原處分機關認受處分人係行駛於禁行車道內
    云云，顯然與事實不符，無從採之，則受處分人遭開單舉發之時，並未行駛於禁
    行車道中，受處分人異議稱係因攝影角度之視差，使其機車看似係行駛於禁行車
    道上等語，應可採信。原裁決書認定受處分人所有機車於行駛於禁行車道之違規
    行為，顯有違誤。
四、綜上所述，受處分人所辯為可採，此外，復查無其他積極證據足以證明受處分人
    有原處分機關所認定之前開違規行為，自應作對受處分人有利之認定，原處分機
    關不察，遽對受處分人為前開裁決，即難認為允當，應認受處分人之異議為有理
    由，由本院將原處分撤銷，改諭知受處分人不罰，以資適法。
五、據上論斷，應依道路交通案件處理辦法第二十條前段，裁定如主文。
中      華      民      國    九十二    年    十        月    二十七    日
                                      臺灣臺北地方法院刑事第六庭
                                          法  官  曾  正  龍
右正本證明與原本無異。
如不服本裁定，應於裁定送達後五日內，向本院提出抗告狀。
                                          書記官  彭  自  青
中      華      民      國    九十二    年    十        月    二十七    日


司法院資訊處製作；財團法人民間司法改革基金會備份。
